臺灣高等法院臺南分院刑事裁定
　　　　　　　　　　　　　　　　　94年度聲再字第47號　Ａ
聲　請　人　甲○○
上列抗告人因家暴妨害自由案件，不服本院中華民國九十三年五
月四日確定判決（九十三年度上訴字第八十七號）聲請再審，本
院裁定如下：
    主  文
再審之聲請駁回。
    理  由
一、聲請意旨以：
　(一)聲請人於九十一年間深感遭受告訴人楊琇雅欺瞞背叛而罹患
  　妄想症，於民國（下同）九十一年三、四月間，告訴人楊琇
    雅即曾陪同聲請人至台北市立療養院及行政院退除役官兵輔
    導委員會台北榮民總醫院就醫，經診斷為妄想症，對妻子有
    妒忌、妄想情形，聲請人於九十二年六月十七日及六月二十
    日至嘉義太和醫院就醫經診斷有「不眠、幻覺、妄想等症狀
    」，九十二年七月間聲請人之父親李新達因手術住院長達四
    十七日，暫時離開嘉義住處北上就醫，已服完刑期之楊琇雅
    於同年八月初於未告知聲請人之情形下即拋下家中稚子自行
    北上探視公公，同年八月四日晚楊琇雅自行南下返家，故始
    爆發九十二年八月五日之暴力行為，是本件聲請人實於罹患
    精神疾病妄想症受告訴人故意刺激下處於心神喪失或精神耗
    弱之情形下而生本件妨害自由之行為，應不罰或減輕其刑。
  (二)又罹患精神疾病之人多不自覺其本身患病之事實，是自未能
    期待其等得自行提出其罹患精神疾病而主張心神喪失或精神
    耗弱之答辯，故本件聲請再審所提出之新證據實屬確定判決
    審理前聲請人所不知悉致未能提出或雖知而不能提出；爰依
    刑事訴訟法第四百二十條第一項第六款有新事實、新證據，
    具有確實足以動搖原確定判決屬於聲請再審理由，是依法聲
    請再審云云。
二、按：有罪之判決確定後，發現確實之新證據，足認受有罪判
    決之人應受無罪、免訴、免刑或輕於原判決所認罪名之判決
    者，為受判決人之利益，依刑事訴訟法第四百二十條第一項
    第六款之規定，得聲請再審。又最高法院九十二年度台抗字
    第四八０號判決要旨認為：「刑事訴訟法第四百二十條第一
    項第六款所謂發現確實之新證據，係指該證據從形式上觀之
    ，無顯然之瑕疵，毋須經過調查，可認為足以動搖原確定判
    決，且須在最後事實審法院判決前已存在，而為法院或當事
    人所不知，致未提出或雖知而不能提出而言。」意即如該證
    據可認為確實足以動搖原確定判決，且係在事實審法院於判
    決前即已存在，因不知或雖知而不能提出，不及調查斟酌，
    即屬刑事訴訟法第四百二十條第一項第六款所稱之新證據而
    屬再審事由。
三、查：聲請人甲○○主張其犯本罪係在心神喪失及精神耗弱情
    況下，並提出診斷證明書二件為證，惟據聲請人所提出之診
    斷證明上，其就診日期分別係九十一年三月十四日於台北市
    立療養院、九十一年四月九日於行政院國軍退除役官兵輔導
    委員會台北榮民總醫院，其日期係在本件犯行九十二年八月
    五日以前，聲請人於前程序中能提出而不提出，得主張而不
    主張，應不得以此為由，聲請再審。又依其犯罪事實，聲請
    人犯案時經楊琇雅之姊楊素華、聲請人之母江雪勸解下仍拒
    絕釋放被害人，嗣經家暴官之勸解，始釋放被害人楊琇雅，
    期間被告均表現其自由意志，並非呈現心神喪失或精神耗弱
    之狀況，故依該診斷證明書，尚不足證明聲請人得受無罪或
    有利判決，所請為無理由，應予駁回。
四、據上論斷，依刑事訴訟法第四百三十四條第一項，裁定如主
    文。
中　　華　　民　　國　　94　　年　　6 　　月　　27　　日
                  刑事第三庭    審判長法　官　陳義仲
                                      法　官　宋明蒼
                                      法　官　楊子莊
以上正本證明與原本無異。
不得再抗告。
　　　　　　　　　　　　　　　　　　　書記官　王全龍
中　　華　　民　　國　　94　　年　　6 　　月　　30　　日
